【裁判字號】    97,上易,4
【裁判日期】    970204
【裁判案由】    損害賠償
【裁判全文】
臺灣高等法院臺中分院民事判決           97年度上易字第4號
上  訴  人  甲○○
被  上訴人  乙○○
上列當事人間損害賠償事件，上訴人對於中華民國96年10月12日
臺灣臺中地方法院96年度訴字第1487號第一審判決提起上訴，本
院於民國97年1月23日辯論終結，玆判決如下：
    主  文
上訴駁回。
第二審訴訟費用由上訴人負擔。
    事實及理由
一、上訴人經合法通知，未於言詞辯論期日到場，經核並無民事
    訴訟法第三百八十六條所列各款情形，爰依被上訴人之聲請
    ，由其一造辯論而為判決，合先敘明。
二、被上訴人主張：上訴人係門號0000000000號行動電話之使用
    人，民國（下同）94年9月16日上訴人傳送如原判決附表（
    下稱附表）編號1、3不雅內容與編號2恐嚇內容之簡訊，至
    被上訴人使用之門號0000000000號行動電話，羞辱被上訴人
    ，並使被上訴人心生畏懼。因上訴人上開行為，被上訴人擔
    憂恐懼，不敢出門，無法正常生活，自94年6月1日起至台中
    縣大里巿仁愛醫院就診，至今仍在身心內科看診追蹤以控制
    病情，上訴人上開行為致其精神痛苦，自應賠償被上訴人非
    財產上損害等情，爰依侵權行為之法律關係，求為命：上訴
    人應給付被上訴人新台幣（下同）60萬元，及自附帶民事訴
    訟起訴狀繕本送達翌日起至清償日止，按年利率5%計算利息
    之判決（原審判命上訴人給付被上訴人6萬元本息，駁回被
    上訴人其餘請求。上訴人就其敗訴部分聲明不服，被上訴人
    就其敗訴部分未據聲明不服）。
三、上訴人則以：上訴人固曾傳送如附表所示之簡訊，然此係因
    被上訴人騷擾上訴人在先，被上訴人自94年5月間開始傳送
    簡訊騷擾上訴人，其於刑事偵審中亦表示因見其夫之筆記本
    上有上訴人之手機號碼，其旁有「腰」字，而誤認係其夫外
    遇對象江素腰所有，乃以簡訊及電話攻擊，上訴人接獲被上
    訴人騷擾電話時曾詢問其為何人、何以惡作劇等語，上訴人
    為男性，被上訴人顯然可知上訴人非其夫外遇對象，竟仍持
    續騷擾行為數月，上訴人因誤為前女友騷擾，始傳送簡訊回
    罵，上訴人不認識被上訴人，無恐嚇被上訴人之動機及故意
    ，且目的係在警告對方勿擾，為正當防衛行為，亦屬不得已
    而欠缺期待可能性。被上訴人由簡訊內容可知上訴人係誤認
    對象，應不致感覺恐懼，其於94年6月起即至仁愛醫院就診
    ，當時上訴人尚未傳送簡訊給被上訴人，被上訴人就醫與上
    訴人傳送之手機簡訊無因果關係。被上訴人於刑事偵審中說
    話滔滔不絕，無心生畏懼之情形，縱認上訴人應負損害賠償
    責任，被上訴人請求之精神慰撫金顯然過高等語，資為抗辯
    。
四、按因故意或過失，不法侵害他人之權利者，負損害賠償責任
    。不法侵害他人之身體、健康、名譽、自由、信用、隱私、
    貞操，或不法侵害其他人格法益而情節重大者，被害人雖非
    財產上之損害，亦得請求賠償相當之金額。民法第一百八十
    四條第一項前段、第一百九十五條第一項前段分別定有明文
    。被上訴人主張因上訴人傳送羞辱與恐嚇性之手機簡訊，使
    其觀看後心生恐懼、精神痛苦等語，上訴人對曾於附表所示
    時間，傳送如附表所示內容之簡訊至被上訴人使用之門號00
    00000000號行動電話乙節，並不爭執（見原審卷26頁），然
    以被上訴人尚不致因此即心生畏懼，其至醫院就診與上開簡
    訊無關為辯。查，觀諸上開簡訊內容，其中附表編號1、3之
    簡訊，充滿羞辱之意；附表編號2之簡訊，除羞辱性內容外
    ，並包含「你最好少出現在我面前，否則我見一次打一次」
    、「你永遠不會有好下場」等恐嚇性內容。按被害人是否心
    生畏懼，應本於社會客觀經驗法則以為判斷基準，揆諸上開
    簡訊內容，語意充斥憎恨、仇視，且係對女性之謾罵，復有
    「見一次打一次」之用語，依社會一般人之正常理解，應認
    已有將加害身體之事通知對方之意，且兩造原本互不相識，
    被上訴人不知簡訊係何人傳送，而於一日內連續接獲此等簡
    訊，其中2筆在凌晨3時許發送，被上訴人身為女性，對不知
    情由之可能惡害豈有不生畏懼之理。雖以被上訴人於財團法
    人仁愛綜合醫院多年病歷觀之（見原審卷64至153頁），被
    上訴人自93年12月起即有睡眠障礙，94年5、6月起多次主訴
    遭丈夫毆打，醫師診斷為長期性創傷後壓力疾患、精神官能
    性憂鬱症等（見原審卷73、82、91、126頁），不能證明其
    就診與上開簡訊相關，然加害人恐嚇之行為，客觀上足使一
    般人心生畏怖，縱被害人未達需就醫之地步，加害人亦應就
    恐嚇之行為負責，是被上訴人縱不能證明其就醫與上開簡訊
    之因果關係，亦無礙於上訴人傳送恐嚇性簡訊使被上訴人心
    生恐懼之認定。又上訴人因上開恐嚇行為，並經本院刑事庭
    以96年度上易字第972號判決判處拘役10日，如易科罰金以
    銀元300元折算1日確定在案，有該刑事判決在卷可證。是被
    上訴人主張因簡訊語帶恐嚇，嘲諷言語嚴重，又來源不明，
    其擔憂安危，心生畏懼等語，堪以採信。上訴人以被上訴人
    應可由簡訊內容得知其係誤認門號持有者為前女友，不致心
    生恐懼云云，為無足採。上訴人以恐嚇行為侵害被上訴人之
    自由法益，自構成侵權行為，被上訴人本於侵權行為之法律
    關係，請求上訴人賠償非財產上損害，自屬有據，應予准許
    。
五、上訴人另辯以：因其94年5月起常收到來自門號0000000000
    或0000000000號行動電話所撥打之電話或簡訊騷擾，持續數
    月，其誤為前女友所為，始傳送簡訊回罵，其沒有恐嚇被上
    訴人之動機及故意，且目的係在警告對方勿擾，為正當防衛
    之行為，亦屬不得已而欠缺期待可能性等語。然查，上訴人
    於刑事偵查中自陳於傳送上開簡訊前常接到來自該門號之電
    話，對方大部分在哭訴，或說些令人不解莫名其妙的話語（
    見台中地方法院檢察署95年度發查字第80號影印卷6頁背面
    ），並提出與對方之對話內容，其中可見對方常呼喚一位名
    為「阿益」之人（見前開發查字影印卷19頁），衡情上訴人
    對自己前女友之聲音應有相當程度之熟悉，既然對方並非默
    不作聲，上訴人當不至於誤認係自己之前女友，其所辯與常
    情有違。又縱認其所辯屬實，然其既因誤以為係前女友持續
    騷擾，而傳送簡訊回罵，顯見意在反制對方甚明，其對該簡
    訊之內容自有所認知，有意使對方收受簡訊後心生恐懼以達
    恫嚇之效果，雖因客體錯誤，由被上訴人收受該簡訊內容，
    然此種客體錯誤，對於其認識之抽象法定事實即恐嚇行為並
    無錯誤，其恐嚇行為既與恐嚇之要件相符，自應對其恐嚇行
    為負責。又上訴人除傳送附表編號2所示之簡訊對被上訴人
    恐嚇外，復傳送如附表編號1、3所示之簡訊對被上訴人加以
    羞辱，難認係防衛權利之正當行為，不能據以阻卻違法，且
    非屬正常社會之合理期待行為，不符「無期待可能性」之法
    理，無阻卻責任之情形。是以上訴人上開所辯均不足為有利
    於其之認定。
六、本件上訴人以恐嚇之不法行為侵害被上訴人免於恐懼之自由
    ，既經認定，對於被上訴人因而所受之非財產上損害，自應
    負賠償責任。按慰藉金之賠償須以人格權遭遇侵害，使精神
    上受有痛苦為必要，其核給之標準固與財產上損害之計算不
    同，然非不可斟酌雙方身分資力與加害程度，及其他各種情
    形核定相當之數額（最高法院51年台上字第223號判例參照
    ）。查，被上訴人為高職畢業，曾從事餐飲業，現無工作，
    名下無任何財產，93、94年度均未申報任何薪資所得收入；
    上訴人為高職畢業，擔任中醫診所之傷科助理，財產有1996
    年份汽車1輛，93年度綜合所得稅申報之給付總額為10萬811
    0元等情，業據兩造分別陳明（見原審卷38頁），並有稅務
    電子閘門財產所得調件明細表、財政部臺灣省中區國稅綜合
    所得稅各類所得資料清單在卷可稽（見原審卷11、13、21至
    23頁）。本院審酌兩造之經濟能力、身分、地位及上訴人恐
    嚇之內容及時間，被上訴人因而所受心理畏怖程度等一切情
    狀，認被上訴人請求非財產上損害以6萬元為適當，逾此部
    分之請求即屬過高，不應准許（原審駁回被上訴人超過6萬
    元部分之請求，未據被上訴人聲明不服）。是被上訴人請求
    上訴人給付6萬元，及自起訴狀繕本送達翌日即96年2月27日
    （見原審附民卷49頁）起至清償日止，按年利率5%計算之利
    息，為有理由，應予准許。
七、綜上所述，被上訴人本於侵權行為之法律關係，請求上訴人
    給付6萬元，及自96年2月27日起至清償日止按年利率5%計算
    之利息，為有理由，應予准許。是原判決就上開部分為被上
    訴人勝訴之判決，依職權為假執行之宣告，准上訴人供擔保
    後免為假執行之聲請，經核於法並無不合。上訴論旨以原判
    決該部分不當，求予廢棄改判，為無理由，應予駁回。本件
    事證已臻明確，兩造其餘攻擊防禦方法及舉證，核與本件判
    決結果不生影響，毋庸逐一論列，併此敘明。
據上論結：本件上訴為無理由，依民事訴訟法第四百四十九條第
一項、第七十八條、第四百六十三條、第三百八十五條第一項前
段，判決如主文。
中    華    民    國    97    年    2     月    4     日
                  民事第一庭    審判長法  官  吳火川
                                      法  官  陳繼先
                                      法  官  饒鴻鵬
以上正本係照原本作成。
不得上訴。
                                      書記官  林明冬
中    華    民    國    97    年    2     月    5     日
                                                      Ｍ


司法院資訊處製作；財團法人民間司法改革基金會備份。
